臺灣基隆地方法院刑事判決
  111年度原金訴字第11號
公  訴  人  臺灣基隆地方檢察署檢察官
被      告  林智偉



指定辯護人  王友正律師（義務辯護律師）
上列被告因違反洗錢防制法等案件，經檢察官提起公訴（111年
度偵緝字第313號、第314號、第315號、第316號、第317號、第3
18號），被告於準備程序中就被訴事實為有罪之陳述，經本院合
議庭裁定由受命法官獨任行簡式審判程序，判決如下：
    主  文
林智偉幫助犯洗錢防制法第十四條第一項之一般洗錢罪，處有期
徒刑肆月，併科罰金新臺幣貳萬元，罰金如易服勞役，以新臺幣
壹仟元折算壹日。
    事  實
一、林智偉明知個人開立之金融帳戶領得之存摺及提款卡係供個
    人存提款使用之工具，並設有密碼以確保係本人使用，亦知
    悉社會上使用他人帳戶詐欺被害人將款項匯入後轉出或提領
    之案件層出不窮，如將自己所開立之金融帳戶存摺、提款卡
    （含密碼）提供予他人使用，該帳戶極可能遭第三人作為收
    受、提領財產犯罪所得之用，且他人轉出或提領款項後將產
    生遮斷資金流動軌跡以逃避國家追訴、處罰之效果，竟以縱
    有人以其金融帳戶作為從事財產犯罪之工具，亦不違背其本
    意之不確定幫助犯意，於民國110年4月1日晚間8時45分前之
    某日、時，在不詳地點，以不詳方式，將其所申設之臺灣新
    光商業銀行基隆分行帳號0000000000000號帳戶（下稱新光
    銀行帳戶）及台北富邦商業銀行建成分行帳號000000000000
    00號帳戶（下稱富邦銀行帳戶；與新光銀行帳戶合稱本案帳
    戶）之存摺、提款卡及密碼，提供予某真實姓名年籍不詳之
    成年詐欺集團成員使用，以此方式幫助其人及其所屬之詐欺
    集團成員從事詐欺取財及洗錢之犯行。嗣該詐欺集團成員取
    得本案帳戶後，即共同意圖為自己不法之所有，基於詐欺取
    財及洗錢之犯意，於如附表所示之時間，以如附表所示之手
    法，致吳經霖、李夢珍、彭子洋、施青弘、莊守鑫、陳緯權
    、林志豪陷於錯誤，而於如附表所示之時間匯款如附表所示
    之金額至本案帳戶，該款項旋遭上開詐欺集團成員轉出一空
    。嗣因吳經霖、李夢珍、彭子洋、施青弘、莊守鑫、陳緯權
    、林志豪匯款後發覺有異，報警處理，始循線查悉上情。
二、案經吳經霖、李夢珍訴由高雄市政府警察局鳳山分局、彭子
    洋訴由臺南市政府警察局麻豆分局、施青弘訴由彰化縣警察
    局鹿港分局、莊守鑫訴由新北市政府警察局新店分局、陳緯
    權訴由高雄市政府警察局林園分局、林志豪訴由新北市政府
    警察局三重分局報告臺灣基隆地方檢察署檢察官偵查起訴。
　　理  由
壹、證據能力部分：
　　被告林智偉所犯係死刑、無期徒刑、最輕本刑為3年以上有
    期徒刑以外之罪，且本案非高等法院管轄之第一審案件，其
    於準備程序中就被訴事實為有罪之陳述，經法官告知簡式審
    判程序之旨，並聽取公訴人、被告及辯護人之意見後，依刑
    事訴訟法第273條之1第1項規定，經本院裁定由受命法官獨
    任進行簡式審判程序。又依刑事訴訟法第273條之2、第159
    條第2項之規定，簡式審判程序不適用有關傳聞法則證據能
    力限制之相關規定；另本案據以認定被告犯罪之非供述證據
    ，均非公務員違背法定程序所取得，依同法第158條之4規定
    反面解釋，均有證據能力，合先敘明。
貳、實體部分：
一、上揭事實，業據被告於偵訊及本院審理時坦承不諱（見111
    年度偵緝字第313號卷＜下稱偵緝卷＞第44頁至第45頁，本院
    卷第66頁、第80頁），核與證人即告訴人吳經霖、李夢珍、
    彭子洋、施青弘、莊守鑫、陳緯權、林志豪於警詢時所證情
    節相符（見臺灣基隆地方檢察署110年度偵字第4074號卷＜下
    稱第4074號卷＞第39頁至第40頁、第123頁至第127頁，同署1
    10年度偵字第4789號卷＜下稱第4789號卷＞第13頁至第16頁，
    同署110年度偵字第6082號卷＜下稱第6082號卷＞第9頁至第11
    頁，同署110年度偵字第7451號卷＜下稱第7451號卷＞第9頁至
    第10頁，同署110年度偵字第7667號卷＜下稱第7667號卷＞第5
    頁至第7頁，同署110年度偵字第7765號卷＜下稱第7765號卷＞
    第13頁至第17頁），且有新光銀行帳戶之客戶基本資料、存
    款帳戶事故資料、交易明細、富邦銀行帳戶之個人戶開戶申
    請暨約定書、交易明細、內政部警政署反詐騙諮詢專線紀錄
    表、受理詐騙帳戶通報警示簡便格式表、金融機構聯防機制
    通報單、告訴人出具之交易明細、對話紀錄等附卷可稽（見
    第4074號卷第31頁至第37頁、第44頁至第106頁、第111頁至
    第113頁、第120頁至第121頁、第130頁下半部、第134頁、
    第139頁至第189頁、第193頁、第199頁至第200頁，第4789
    號卷第27頁至第31頁，第6082號卷第15頁至第19頁、第29頁
    至第31頁、第37頁、第41頁至第49頁、第67頁、第71頁至第
    79頁，第7451號卷第13頁至第15頁、第19頁、第31頁左下處
    ，第7667號卷第9頁、第11頁、第15頁左上處、第17頁，第7
    765號卷第31頁至第32頁、第39頁、第47頁、第55頁左下處
    ），足以佐證被告前開出於任意性之自白與事實相符。本案
    事證明確，被告犯行堪以認定，應予依法論科。
二、論罪科刑：
  ㈠刑法上之幫助犯，係對於犯罪與正犯有共同之認識，而以幫
    助之意思，對於正犯資以助力，而未參與實施犯罪之行為者
    而言（最高法院88年度台上字第1270號判決意旨參照）。是
    以，如未參與實施犯罪構成要件之行為，且係出於幫助之意
    思提供助力，即屬幫助犯，而非共同正犯。本案被告單純提
    供金融帳戶之行為，並不能與向被害人施以詐術之行為等同
    視之，且亦無證據證明被告有何參與詐欺取財犯行之構成要
    件行為，是被告以提供金融帳戶之行為，對於該詐欺集團成
    員遂行詐欺取財犯行資以助力，揆諸前述說明，自應論以幫
    助犯，而非共同正犯。另被告提供帳戶之存摺、提款卡及密
    碼予他人，固非屬洗錢防制法第2條所稱之洗錢行為，不成
    立一般洗錢罪之正犯，然被告主觀上認識該帳戶可能作為收
    受、提領特定犯罪所得使用，他人提領後會產生遮斷資金流
    動軌跡以逃避國家追訴、處罰之效果，仍基於幫助之犯意而
    提供，應論以幫助犯一般洗錢罪（最高法院108年度台上大
    字第3101號裁定意旨參照）。又被告雖提供其帳戶之存摺、
    提款卡及密碼予詐欺集團成員使用，惟依現存卷證，並無任
    何積極證據足認被告所幫助之詐欺集團成員人數已達3人以
    上，亦欠缺積極證據足證被告明知或可得知悉此項詐術細節
    ，依罪疑唯輕原則，尚難認本案有刑法第30條第1項前段、
    第339條之4第1項第2款之幫助加重詐欺取財罪之情形。故核
    被告所為，係犯刑法第30條第1項前段、第339條第1項之幫
    助詐欺取財罪，暨刑法第30條第1項前段、洗錢防制法第14
    條第1項之幫助一般洗錢罪。
  ㈡被告係以一交付帳戶之行為，而使各該詐欺集團成員得以分
    別詐騙本案被害人之財物，且係以一行為觸犯上開二罪，為
    想像競合犯，依刑法第55條之規定，應論以一幫助一般洗錢
    罪。
  ㈢被告係幫助他人犯一般洗錢罪，業據認定如前，爰依刑法第3
    0條第2項之規定，按正犯之刑減輕之。
  ㈣被告於偵查及審判中均自白洗錢犯罪，爰依洗錢防制法第16
    條第2項規定，減輕其刑，並依刑法第70條規定遞減之。
  ㈤按刑法第59條之酌量減輕其刑，必其犯罪另有特殊之原因、
    環境或背景，在客觀上足以引起一般之同情，且於法律上別
    無其他應減輕或得減輕之事由，認即予以宣告法定最低度刑
    猶嫌過重者，始有其適用。至被告家庭情況、犯罪動機、目
    的、手段等犯罪情節，以及犯罪後態度等事項，僅屬刑法第
    57條所規定在法定刑範圍內量刑時應予審酌之事項，茍非其
    犯罪具有特殊原因、環境或背景，在客觀上足堪憫恕者，尚
    難遽依刑法第59條規定減刑。查被告雖坦承犯行，然其本件
    犯罪，並非基於特殊之原因，或身處特殊之環境、背景下所
    為，在客觀上無足以引起一般同情之事由，且被告已符合上
    揭減刑規定，故縱宣告法定最低度刑，亦無過重之虞，揆諸
    前揭說明，自無從依刑法第59條規定減輕其刑，附此敘明。
  ㈥爰以行為人之責任為基礎，審酌被告提供金融帳戶予他人用
    於詐欺取財及洗錢，影響社會正常交易秩序，使不法之徒藉
    此輕易詐取財物並逃避國家追訴、處罰，所造成之危害非輕
    ，行為殊不足取；又其雖與告訴人吳經霖達成調解，此有本
    院調解筆錄1份在卷可佐（見本院卷第89頁至第90頁），惟
    被告嗣後並未依約給付賠償金額，告訴人吳經霖亦無法與被
    告取得聯繫等節，亦有本院公務電話紀錄1份附卷可憑（見
    本院卷第95頁），然考量被告於偵查及審判中均坦承犯行，
    仍堪認犯後態度尚可；兼衡其素行、犯罪動機、目的、手段
    、國中畢業之教育程度、業工、月收入數額、家境勉持且尚
    須撫養1名親屬之生活狀況（見偵緝卷第11頁被告警詢筆錄
    受詢問人欄，本院卷第82頁被告於本院審理時之自述），並
    審酌其提供帳戶之數量、本案被害人因受詐騙匯款至其提供
    之帳戶而受之損失金額等一切情狀，量處如主文所示之刑，
    並諭知易服勞役之折算標準，以資懲儆。
三、被告固提供本案帳戶予不詳之詐欺集團成員使用，使詐欺集
    團成員得藉以遂行詐欺取財及洗錢犯行，惟依本案現存證據
    資料，尚無積極證據足認被告已實際獲取犯罪所得，自無從
    宣告沒收其犯罪所得；至本案帳戶之存摺及提款卡，雖為供
    被告犯罪所用之物，然因被告業已將之交付他人，非屬被告
    所有之物，且未扣案，亦非違禁物，況上開帳戶因本案而遭
    列為警示帳戶乙節，有上開金融機構聯防機制通報單在卷可
    參，應不致再為犯罪所用，欠缺刑法上之重要性，爰不予宣
    告沒收，附此敘明。
據上論斷，應依刑事訴訟法第273條之1第1項、第284條之1、第2
99條第1項前段，判決如主文。
本案經檢察官陳淑玲提起公訴，檢察官林明志到庭執行職務。
中　　華　　民　　國　　111 　年　　7 　　月　　14　　日
                  刑事第四庭  法  官    謝昀芳
以上正本證明與原本無異。
如不服本判決，應於收受判決後20日內向本院提出上訴書狀，並
應敘述具體理由。其未敘述上訴理由者，應於上訴期間屆滿後20
日內向本院補提理由書（均須按他造當事人之人數附繕本）。「
切勿逕送上級法院」。
中　　華　　民　　國　　111 　年　　7 　　月　　14　　日
                              書記官    陳維仁
附錄本案論罪科刑法條：
刑法第339條
意圖為自己或第三人不法之所有，以詐術使人將本人或第三人之
物交付者，處 5 年以下有期徒刑、拘役或科或併科 50 萬元以
下罰金。
以前項方法得財產上不法之利益或使第三人得之者，亦同。
前二項之未遂犯罰之。
洗錢防制法第14條
有第二條各款所列洗錢行為者，處 7 年以下有期徒刑，併科新
臺幣 5 百萬元以下罰金。
前項之未遂犯罰之。
前二項情形，不得科以超過其特定犯罪所定最重本刑之刑。
附表：
編號   告訴人  詐騙時間  詐騙手法  匯款時間   匯款金額  （新臺幣） 匯款帳戶 1 （即起訴書附表二編號1 ）  吳經霖 110年2月19日晚間8時55分許 由某不詳詐欺集團成員以LINE通訊軟體（暱稱「Elsa_琪琪」）與吳經霖聯繫，自稱係YTP投資公司之客服人員，向吳經霖介紹「YTP」應用程式，並佯稱透過「YTP」應用程式投資即可獲利云云，致吳經霖陷於錯誤，依上開詐欺集團成員指示，於右列時間匯款右列金額至右列帳戶。 110年4月6日上午10時33分許（起訴書誤載為早上9時許）     700,000元   新光銀行帳戶  2 （即起訴書附表二編號2 ）  李夢珍 110年3月8日某時許 由某不詳詐欺集團成員以LINE通訊軟體（暱稱「思思」、「YTP客服陳經理」、「語蓉」）與李夢珍聯繫，向李夢珍介紹「YTP」應用程式，並佯稱透過「YTP」應用程式投資即可獲利云云，致李夢珍陷於錯誤，依上開詐欺集團成員指示，於右列時間匯款右列金額至右列帳戶。 110年4月6日下午1時11分許（起訴書誤載為中午12時許）    551,000元   3 （即起訴書附表二編號5 ）  彭子洋 110年3月17日晚間8時許 由某不詳詐欺集團成員以LINE通訊軟體（暱稱「陳美婷」）與彭子洋聯繫，佯稱可透過不詳方式投資獲利云云，致彭子洋陷於錯誤，依上開詐欺集團成員指示，於右列時間匯款右列金額至右列帳戶。 110年4月1日晚間8時45分許   250,000元  4 （即起訴書附表二編號4 ）  施青弘 110年3月23日下午4時31分許 由某不詳詐欺集團成員以LINE通訊軟體（暱稱「林可欣」、「歷峰跨境購物平台客戶經理」）與施青弘聯繫，佯稱可透過匯款至指定帳戶之方式投資獲利云云，致施青弘陷於錯誤，依上開詐欺集團成員指示，於右列時間匯款右列金額至右列帳戶。 110年4月6日下午3時36分許（起訴書誤載為110年4月16日下午2時47分許）   115,000元 富邦銀行帳戶 5 （即起訴書附表二編號7 ）  莊守鑫 110年3月24日晚間9時57分許 先由某不詳詐欺集團成員設立「華金金融」外匯指數投資平台網站（網址：http://www.buy.forex.net/HK），莊守鑫於該網站註冊會員後，再由某不詳詐欺集團成員以LINE通訊軟體（暱稱「孟美媚」、「陳老師」）與莊守鑫聯繫，佯稱依指示投資即可獲利云云，致莊守鑫陷於錯誤，依上開詐欺集團成員指示，於右列時間匯款右列金額至右列帳戶。 110年4月3日下午2時36分許（起訴書誤載為下午2時27分許）    29,985元 （不含手續費15元）   6 （即起訴書附表二編號3 ）  陳緯權 110年3月29日晚間11時16分前某時許（起訴書誤載為110年4月6日早上9時30分許前之不詳時間） 先由某不詳詐欺集團成員設立「YTP」數位平台，陳緯權於該平台註冊會員後，再由某不詳詐欺集團成員以LINE通訊軟體與陳緯權聯繫，佯稱依指示投資即可獲利云云，致陳緯權陷於錯誤，依上開詐欺集團成員指示，於右列時間匯款右列金額至右列帳戶。 110年4月6日上午9時30分許   100,000元 新光銀行帳戶 7 （即起訴書附表二編號6 ）  林志豪 110年4月4日某時許 先由某不詳詐欺集團成員以PAKTOL交友軟體、LINE通訊軟體（暱稱「林可可」）與林志豪聯繫，向林志豪介紹「ETX CATITAL」網站，再由某不詳詐欺集團成員以LINE通訊軟體（暱稱「ETX CATITAL在線客服」）與林志豪聯繫，佯稱依指示投資即可獲利云云，致林志豪陷於錯誤，依上開詐欺集團成員指示，於右列時間匯款右列金額至右列帳戶。 110年4月6日上午10時37分許（起訴書誤載為晚間10時37分許）    6,000元